【裁判字號】    97,易,284
【裁判日期】    971030
【裁判案由】    詐欺
【裁判全文】
臺灣高雄地方法院刑事判決               97年度易字第284號
公  訴  人  臺灣高雄地方法院檢察署檢察官
被      告  甲○○
被      告  丙○○
上列被告因詐欺案件，經檢察官提起公訴（96年度偵字第33038號）
，本院判決如下：
    主  文
本件免訴。
    理  由
一、公訴意旨係以：被告甲○○、丙○○均明知電信公司之行動
    電話門號卡（SIM 卡）或金融機關帳戶之存摺與金融卡，若
    交付不熟識之人使用後，可能幫助犯罪集團掩飾或隱匿詐欺
    所得之財務，致被害人與警方追查困難，竟均基於幫助詐欺
    罪之意思，甲○○於民國96年5 月中旬某日，見該詐欺集團
    刊登之廣告後，即撥打行動電話號碼0000000000號與綽號「
    方仔」之詐欺集團成員聯絡，在不詳地點，將自己所有寶華
    銀行苓雅分行帳號000-000000000000號帳戶存摺、提款卡與
    密碼，以新台幣（下同）3,000 元之代價出售予姓名、年籍
    不詳之詐欺犯罪集團成員。丙○○則於96年5 月13日後某日
    ，在不詳地點，將自己替魏嘉谷申請之和信電訊股份有限公
    司（下稱和信公司）行動電話號碼0000000000號門號卡，交
    付予姓名、年籍不詳之詐欺犯罪集團成員。嗣該犯罪集團成
    員取得上開帳戶、行動電話門號卡後，即基於意圖為自己不
    法所有之犯意聯絡，由（一）自稱「郭先生」之詐欺集團成
    員以行動電話號碼0000000000號門號撥打電話予丁○○佯稱
    ：因網路購買白色短褲使用ATM 轉帳時，誤將「約定轉帳」
    設定成「分期付款」，故須前往自動櫃員機操作變更設定，
    否則將會遭定期扣款，致丁○○陷於錯誤，依對方指示前往
    操作自動櫃員機，反將5,050 元匯入甲○○之上開銀行帳戶
    內。（二）不詳真實姓名、年籍之女性詐欺集團成員以行動
    電話號碼00000000 00 號門號撥打電話予乙○○佯稱：因網
    路購物之付款方式有誤，故其帳戶每月均將遭誤扣640 元，
    須依其指示前往郵局提款機操作變更設定，否則將會遭扣款
    ，致乙○○陷於錯誤，依對方指示前往操作郵局提款機，反
    將1 萬1,377 元匯入甲○○之上開銀行帳戶內。嗣經丁○○
    、乙○○察覺有異，始知受騙。因認被告甲○○、丙○○犯
    刑法第339 條第1 項詐欺罪之幫助犯等語。
二、按案件曾經判決確定者，應諭知免訴之判決，並得不經言詞
    辯論為之，刑事訴訟法第302 條第1 款、第307 條，分別定
    有明文。又訴訟上所謂一事不再理之原則，關於實質上一罪
    或裁判上一罪，亦均有其適用，有最高法院60年台非字第77
    號判例要旨足資參照。又所稱同一案件包括事實上及法律上
    同一案件，係指所訴彼此兩案為同一被告，其被訴之犯罪事
    實亦屬同一者而言，至案件是否同一，應從被告與犯罪事實
    二方面觀察，實質上或裁判上一罪，其基本事實或有差異，
    惟在實體法上作成一罪，刑罰權僅為單一，其在法律上之事
    實關係既屬單一，具有不可分性，則檢察官雖僅就其犯罪事
    實一部起訴，效力仍及於全部，亦不失為同一案件，故就想
    像競合犯等之犯罪事實一部提起公訴，依審判不可分原則，
    其效力及於全部，其他部分自不得再行提起公訴。
三、經查：
  (一)被告甲○○前於96年3 、4 月間在高雄市○○路全家便利商
    店附近，將其申辦之新竹國際商業銀行九如分行帳戶（帳號
    ：0000-0000000號，下稱新竹商業銀行）之存摺、提款卡、
    密碼及印章，交付與姓名年籍不詳之詐欺及恐嚇取財集團使
    用，而該集團成員遂於96年5 月23日在網路交友網站上，向
    被害人林煥庭恐嚇取財，至被害人林煥庭心生畏懼，匯款12
    萬6,000 元至甲○○上開銀行帳戶，被告甲○○所涉幫助犯
    刑法第346 條第1 項之幫助恐嚇取財罪嫌，業經臺灣臺南地
    方法院檢察署檢察官以96年度偵字第15405 號聲請簡易判決
    處刑，於97年1 月29日經臺灣臺南地方法院以96年度簡字39
    83號簡易判決判處有期徒刑4 月在案，業於97年3 月3 日確
    定在案等情，業經本院函調該案查明，復有上開聲請簡易判
    決處刑書、判決書及臺灣高等法院被告前案紀錄表附卷可稽
    。而被告甲○○於本院審理時辯稱：本案被訴之提供詐欺集
    團寶華銀行苓雅分行帳戶，係與另案被訴提供之新竹商業銀
    行九如分行帳戶，同時出售予自稱「方仔」之男子，該男子
    稱要測試可否使用，先給伊3,000 元等語（詳本院卷第33頁
    ），雖其於本案所稱交付寶華銀行苓雅分行帳戶之時間為96
    年5 月中旬某日，於他案稱交付新竹商業銀行九如分行帳戶
    係96年3 、4 月間有所出入，惟於本案稱係與自稱「方仔」
    之男子聯絡，另案稱係依方先生指示交給不知名男子，可見
    其所稱之「方仔」與方先生應係同一人，又本案被害人丁○○、乙○○遭騙之時間均為96年5 月26日，與另案被害人林
    煥庭之時間為96年5 月23、24日，時間相近，足認被告辯稱
    於同一時間販賣交付其所申辦新竹商業銀行九如分行帳戶及
    寶華銀行苓雅分行帳戶予綽號「方仔」之詐欺集團成員，即
    屬可信，其所稱交付之時間則因時間已久，難免記憶不清而
    略有出入。故本案與被告前案所為幫助恐嚇取財之犯罪事實
    同一，又其交付與綽號「方仔」之詐欺集團成員前述2 帳戶
    ，所為犯行之被害人雖有林煥庭、丁○○、乙○○，然被告
    既係以一交付二帳戶之行為致3 名被害人受騙，核屬想像競
    合犯，故本案與前開案件即有裁判上一罪之關係，堪臻明確
    。依照上開說明，應為前案起訴效力所及，屬同一案件。
  (二)被告丙○○前於96年5 月中旬某日，在不詳地點，將其所持
    有之0000000000號（申請人為其母林花枝）、0000000000號
    （申請人為其友人魏嘉谷）行動電話門號SIM 卡，以不詳代
    價出售予真實姓名、年籍不詳之成年詐欺集團成員使用，而
    該詐欺集團成員遂分別於95年5 月25、26日，以上揭行動電
    話門號向被害人黃怡真、侯雅雯、吳侑庭、王瑋琪進行詐騙
    ，被告該幫助詐欺取財犯行，業經臺灣板橋地方法院檢察署
    檢察官以97年度偵字第16829 號聲請簡易判決處刑，於97年
    6 月30日經臺灣板橋地方法院以97年度簡字第5584號判處拘
    役59日，甫於97年7 月28日確定，有本院公務電話記錄、上
    開聲請簡易判決處刑書、判決書及臺灣高等法院被告前案紀
    錄表附卷可考。而查，本案被告丙○○所為幫助詐欺取財之
    犯行，係於96年5 月間某日，交付其替魏嘉谷申請之000000
    0000號行動電話門號卡給詐欺集團成員使用，經核與前案交
    付之行動電話門號卡相同，故與被告丙○○前案所為幫助詐
    欺取財之犯罪事實同一，依照前開說明，應為前案起訴效力
    所及，屬同一案件。
  (三)從而，本件被告甲○○、丙○○幫助詐欺取財之犯行，已為
    上揭刑事確定判決效力所及，揆諸前揭說明，本件爰不經言
    詞辯論，逕為諭知免訴之判決。
據上論結，應依刑事訴訟法第302 條第1 款、第307 條，判決如
主文。
中    華    民    國    97    年    10    月    30    日
              刑事第六庭  審判長法  官  曾逸誠
                                法  官  林柏壽
                                法  官  王靖茹
以上正本，係照原本作成，證明與原本無異。
如不服本判決，應於判決送達後10日內，向本院提出上訴狀。
中    華    民    國    97    年    11    月     1    日
                                書記官  鍾錦祥


司法院資訊處製作；財團法人民間司法改革基金會備份。
